臺灣臺北地方法院刑事判決　　　　　　　　　　　　　九十二年度重訴字第二０號
　　公　訴　人　臺灣臺北地方法院檢察署檢察官
　　被　　　告　甲○○
　　選任辯護人　吳信穎律師
　　被　　　告　寅○○
　　選任辯護人　蔡坤鐘律師
　　　　　　　　吳宏山律師
　　被　　　告　戊○○
　　選任辯護人　傅國光律師
右列被告因擄人勒贖等案件，經檢察官提起公訴（九十二年度偵字第九六三八號、第
一○○三五號、第一○四二二號、第一一五○二號、第一一四九六號），本院判決如
左：
    主  文
甲○○共同傷害人之身體因而致人於死，處有期徒刑柒年。又幫助意圖使犯人隱避而
頂替，處有期徒刑肆月。應執行有期徒刑柒年貳月。
寅○○共同私行拘禁，處有期徒刑肆年。
戊○○共同以非法方法剝奪人之行動自由，處有期徒刑貳年。
    事  實
一、甲○○、寅○○及丁○○（綽號「嘴巴」，俟到案後另行審結）為朋友關係，於
    民國九十二年四月間同在臺北縣新店市○○路、博愛街口某處賭場工作，丁○○
    係丑○○（綽號「鐵牛」、「牛老大」，俟到案後另行審結）之手下，戊○○（
    綽號「二哥」）與丑○○為結識多年之友人。辛○○因投資澎湖土地開發事宜，
    引起丑○○之覬覦，極力欲介入圍事工作以牟利，然未為辛○○所首肯，辛○○
    並因此刻意躲避丑○○。戊○○得知此情，於九十二年四月三日晚間九時三十分
    許，在臺北市○○街○段六十四巷六號二樓賭場巧遇辛○○，隨即電知丑○○告
    以辛○○之行蹤。丑○○見機不可失，竟與戊○○共同基於妨害自由之犯意聯絡
    ，在電話中謀議由戊○○將辛○○誘出交予丑○○之手下，以資談判。同日晚間
    十時許，戊○○乃以辛○○欠債未還，丑○○欲與之洽談為由，誘使辛○○乘坐
    不知情之己○所駕駛之營業小客車，前往臺北市○○○路與安和路口。丑○○並
    與丁○○共同基於妨害自由之犯意聯絡，指示丁○○帶領人手至臺北市○○○路
    與安和路口接應戊○○。丁○○旋即以電話指示寅○○以要向人討債為由，囑寅
    ○○再轉知甲○○，寅○○、甲○○乃與丁○○、丑○○共同基於妨害自由之犯
    意聯絡，由寅○○駕駛車牌號碼五Ｅ─三一三一號黑色休旅車載甲○○前往臺北
    縣新店市○○路九十六號前搭載丁○○後，一同趨車前往臺北市○○○路與安和
    路口，將車輛停放在臺北市○○○路○段六十八之二號前等待戊○○帶人前來。
    迄同日晚間十時四十四分許，戊○○與辛○○到達臺北市○○○路與安和路口，
    下車時戊○○並以手搭在辛○○肩部，防止辛○○脫逃之方式，違反辛○○之意
    思，將辛○○交予丁○○、甲○○及寅○○，囑其等將辛○○交給丑○○，後即
    離去，以此非法方式剝奪辛○○之行動自由。丁○○、寅○○及甲○○旋將辛○○挾持至行進途中發現之臺北縣深坑鄉○○路山區○○道路旁空屋前空地，下車
    後，丁○○表示要修理辛○○，丁○○與甲○○客觀上均能預見接續毆打辛○○
    全身胸、腹、背部、四肢等處及頭部等要害，可能導致辛○○傷勢過重休克，而
    發生死亡之結果，仍共同基於傷害之犯意聯絡，由丁○○持其等駕駛之汽車內之
    黑色電纜線棍一支，甲○○則自地上撿拾黃色橡皮水管一條，共同毆打辛○○頭
    、身體、手、腳等處，辛○○昏厥後，丁○○等三人將辛○○移往空屋內，丁○○並指示甲○○下山購買膠帶，而後丁○○、甲○○再一同以膠帶綑綁辛○○之
    手腳，剝奪辛○○之行動自由。同日晚間十一時四十六分許，丑○○以0000
    000000號行動電話撥打0000000000號寅○○行動電話聯絡，寅
    ○○與甲○○隨後駕車下山搭載丑○○至上開空屋，丑○○抵達之際辛○○已清
    醒，旋指責辛○○，其客觀上亦能預見接續毆打辛○○全身胸、腹、背部、四肢
    等處及頭部等要害，可能導致辛○○傷勢過重休克，而發生死亡之結果，竟仍與
    丁○○、甲○○共同基於傷害之犯意聯絡，持黑色電纜線棍猛力毆打辛○○全身
    ，甲○○並受丁○○指示將空屋大門以二支長木棍堵住，以防辛○○脫逃，私行
    拘禁辛○○。而後丑○○等四人即離去，其後數日丑○○均以電話連繫指揮丁○○等人行動。翌日（即四日）下午，丁○○、寅○○及甲○○再度前往上開空屋
    ，暫將辛○○鬆綁，以便辛○○飲水進食，丁○○則復持黑色電纜線棍毆打辛○○，再將辛○○綑綁拘禁後離去。同年月五日，丁○○及寅○○再度攜帶食物前
    往上開空屋供辛○○食用。辛○○因丑○○、丁○○及甲○○接連毆打，致受有
    (一)頭面頸部：(1)頭頂部略後一點有一條縱向六公分之裂傷，深部止於骨膜，右眉
    處呈一挫裂傷，右眼框呈瘀青狀，(2)鼻樑呈挫傷，左前額呈Ｙ型挫傷、挫裂傷；
    (3)兩耳部呈挫傷；(4)上唇一處一公分挫傷；(5)下巴一處三公分挫傷；(二)胸腹部：
    (1)右上腹部一處拳頭大挫傷，臍右側腹部有一條狀挫傷七公分；(2)左腹股溝略呈
    皮下出血；(三)背部：背部呈多條條狀挫傷（皮下出血），背部及兩上臂後面呈現
    大片瀰漫性紅腫似血液滲進軟組織狀；(四)四肢部：(1)雙手近腕處各有一條寬約五
    公分之綁痕；(2)雙手外側多處挫傷、擦挫傷，右手掌背及指背指關節處呈挫裂傷
    ；(3)兩膝數處小挫傷；(4)兩下腿前面各有三及四處一致二公分之裂傷，底下之軟
    組織甚至露出等傷害。辛○○因本身患有心臟冠狀動脈局部中度粥狀硬化，不堪
    丑○○、丁○○及甲○○三人接連毆打，而於同年四月六日心肌缺氧休克死亡。
    同日（即六日）下午五時許，丁○○及寅○○再次前往上開空屋，發現辛○○已
    倒地身亡，旋電告甲○○。甲○○遂於同年月七日隨同丁○○、寅○○前往上開
    空屋查看，將辛○○手腳之膠帶全部解下丟棄，並商議如何處理善後，甲○○表
    示願向警方自首，丁○○則決定推由癸○○（俟到案後另行審結）出面頂替。同
    年月八日下午，丁○○找來癸○○，與甲○○、寅○○在臺北市○○○路○段公
    館地區某處房屋碰面，丁○○教導癸○○、甲○○自首時應如何偽稱案情，並指
    示甲○○、寅○○帶同癸○○前往其等購買飲水、食物及膠帶之商店查看，且沿
    其等犯案之路線駕車行駛數次，囑癸○○碰觸上開空屋之大門及黑色電纜線棍、
    黃色橡膠管，以在現場及兇器上留下癸○○指紋，並模擬挾持、毆打、綑綁及拘
    禁辛○○之方式，使癸○○熟悉其等犯案之過程。嗣於同日（即八日）晚間十一
    時許，甲○○另基於幫助意圖使犯人隱避而頂替之犯意，於右揭犯罪未經發覺前
    ，與癸○○一同前往臺北縣政府警察局新店分局刑事組自首表示願受裁判，甲○○除供出自己涉案過程外，並與癸○○同辭偽稱係其二人共同毆打、綑綁及拘禁
    辛○○，而後發現辛○○傷重死亡等情。警員旋於翌日（即九日）上午九時三十
    分許至現場尋獲辛○○遺體，並扣得黑色電纜線棍一支及黃色橡皮水管一條等物
    。丁○○、寅○○及丑○○則畏罪先後於同年月九日、十五日搭機潛逃大陸地區
    藏匿，嗣經警深入查證後始悉上情。後於同年十月二十三日晚間八時三十分許，
    寅○○自大陸地區搭機返臺，在桃園縣中正國際機場為警當場逮捕。
二、案經臺北縣政府警察局新店分局報告臺灣臺北地方法院檢察署檢察官偵查起訴。
    理  由
一、訊據被告甲○○對於右揭妨害自由、傷害及幫助頂替之犯行，迭於警詢、偵查及
    本院審理時均坦承不諱，惟辯稱：其不知辛○○為何會死亡，第二天（即九十二
    年四月四日）丁○○毆打辛○○時，其叫丁○○不要用黑色電纜線棍打，因為怕
    丁○○會打死人，第三天（即同年月五日）伊就未再到空屋云云。訊據被告寅○○對於右揭妨害自由之犯行，於警詢及本院審理時均坦認不諱，惟辯稱：其係打
    雜之小弟，因受他人指示，才為上開行為，無重大惡行云云。訊據被告戊○○矢
    口否認有何妨害自由之犯行，辯稱：其不認識丁○○等人，只認識丑○○，九十
    二年四月三日晚間十時許因辛○○拜託伊陪同與丑○○碰面，其與辛○○一起離
    開賭場前往臺北市○○○路與安和路口，到達時有一人過來與辛○○打招呼，辛○○就跟著走，他們就上車，其就離開，其他事情伊均不清楚云云。
二、經查：
  (一)關於被告甲○○、寅○○、戊○○犯罪之動機部分：
  1.被告甲○○、寅○○及同案被告丁○○（綽號「嘴巴」，俟到案後另行審結）為
    朋友關係，於九十二年四月間均在臺北縣新店市○○路、博愛街口某處賭場工作
    ，丁○○係丑○○（綽號「鐵牛」、「牛老大」，俟到案後另行審結）之手下，
    此據被告甲○○、寅○○分別於警詢及本院審時供明在卷（見九十二年度偵字第
    九六三八號偵查卷第一三二頁，九十二年度偵字第一一四九六號偵查卷第三十八
    頁反面，本卷(一)第二一八頁、第二一九頁，本院卷(二)第七頁），核與證人丙○○
    於本院審理時結證稱：甲○○、寅○○及丁○○於九十二年四月間在新店市之賭
    場上班等語相符（見本院卷(三)第五十五頁、第六十四頁、第六十五頁），堪以認
    定。
  2.被告甲○○、寅○○於九十二年四月三日晚間接獲丁○○電話告知丑○○指示其
    等至臺北市○○○路與安和路口等候被告戊○○帶人前來，以催討債務乙節，據
    被告甲○○、寅○○供陳在卷，互核相符。參諸現存卷證資料，並無被害人與被
    告甲○○、寅○○認識之積極證據，且被告甲○○、寅○○及同案被告丁○○均
    係在賭場工作之友人，被告甲○○、寅○○因受丁○○指示一同前往索討債務，
    是被告甲○○、寅○○二人主觀上係認為受人指示前往處理債務糾紛，應可認定
    。至同案被告丑○○、丁○○因迄未到案，是其等與被害人間究竟有無債務關係
    ，自應俟其等到案後釐清。
  3.被告戊○○（綽號「二哥」）與丑○○為結識多年之友人，此據被告戊○○供明
    在卷（見九十二年度偵字第一一五○二號偵查卷第十頁、第一八四頁反面，本院
    卷(三)第二四一頁）。被害人辛○○因投資澎湖土地開發事宜，引起同案被告丑○○之覬覦，極力欲介入圍事工作以牟利，然未為被害人所首肯等情，業據證人即
    被害人之妻卯○○、被害人之司機壬○○於本院審理時結證綦詳（見本院卷(三)第
    九十八頁至第一○二頁、第一一○頁、第一一一頁、第一一五頁、第一二三頁、
    第一二五頁、第一二九頁、第一三三頁、第一三四頁、第一三八頁）。參以被告
    戊○○於偵查及本院調查時供稱：其知道辛○○與庚○○有合作澎湖賭場，聽說
    辛○○後來跑了。其去過辛○○公司，知道湯紹宏在躲庚○○、丑○○已經躲二
    年了。其於九十二年四月三日晚間九時三十分許，在臺北市○○街○段六十四巷
    六號二樓賭場遇到辛○○，想到辛○○欠庚○○錢，丑○○有事情要找辛○○，
    其就偷偷打電話給丑○○，告訴丑○○辛○○在漢口街被伊碰到，伊打電話給丑
    ○○時，丑○○情緒激動，其就知道事情不妙等語（見九十二度偵字第一一五○
    二號偵查卷第一八五頁、第一八七頁、第一八八頁、第二八三頁反面、本院九十
    二年聲羈字第一六一號卷九十二年五月八日訊問筆錄），足見被告戊○○明知被
    害人因澎湖土地開發之事刻意躲避同案被告丑○○，卻故意電知丑○○告以被害
    人之行蹤，顯然欲協助丑○○掌控被害人之行蹤。
  (二)關於妨害自由及傷害致死犯行部分：
  1.查被告戊○○於警詢、偵查及本院審理時供稱：其與辛○○及友人辰○○於九十
    二年四月三日晚間十時許一起離開上開賭場，搭乘計程車至臺北市○○○路與安
    和路口，其向司機借電話打給丑○○說要到臺北市○○○路與安和路口，接著又
    有一通電話打進計程車司機的行動電話說問伊說到了沒有，伊問他是誰，他說是
    「鐵牛」這邊，其就說伊等車子也到了，其等在臺北市○○○路與安和路口下車
    後，甲○○、寅○○及一個可能是「嘴巴」的人過來跟伊講話，並手指著辛○○
    說你就是「湯包」嗎？辛○○就與他們搭一部休旅車離開等語（見九十二度偵字
    第一一五○二號偵查卷第八頁、第一八五頁、本院卷(三)第二三九頁、第二四二頁
    ）。又參以證人即計程車司機己○於警詢、偵查及本院審理時結證稱：其駕駛車
    牌號碼Ｈ九─三四○號計程車為業，使用0000000000號行動電話。九
    十二年四月三日晚間九十三十分至十時之間，其在臺北市○○街與漢中街排班等
    客人，有三名男子來搭計程車，二名在後座，一名胖胖之男子坐右前座，後座的
    兩個人討論後，後座右邊的客人說要去和平東路跟安和路口，並向伊借電話，打
    電話給朋友約在和平東路跟安和路口，途中有人打伊手機過來說要找「二哥」，
    就是坐在後座右方的人，其拿給右後座的客人聽，當天伊手機被後座「二哥」的
    人打了出去兩次，其從後座二人談話聽到有金錢糾紛。全程都是「二哥」跟伊交
    談。他們下車時，「二哥」付車資一百五十元，再付五十元行動電話費後，「二
    哥」跟胖胖的男生最先開門，駕駛座後方那個人打開左邊車門也要下車時，二哥
    就對他說「你還跑」，當時「二哥」已經下車，又從後座穿越而從左邊下車，趕
    快下車搭他的肩膀，胖的那個人就從伊計程車後方走過去，三個人一起走到對面
    的馬路。他們下車約兩分鐘後電話又響起，伊接電話後跟對方說他們是乘客，向
    伊借電話打。當時後座兩個人下車開車門的一剎那，感覺較匆促，後座兩扇車門
    都沒關，是伊自己下車去關車門等語（見九十二度偵字第一一五○二號偵查卷第
    二三四頁至二三九頁、本院卷(一)第一四八頁至第一六二頁），復有證人己○之0
    000000000號行動電話通聯紀錄一件可參（見本院卷(四)第一○八頁）。
    再觀諸警方所調取九十二年四月三日晚間臺北市○○○路、安和路口附近街道之
    監視錄影帶內容：被告戊○○與被害人及案外人辰○○於九十二年四月三日晚間
    十時四十四分許到達臺北市○○○路、安和路口後一分鐘（即四十五分），被告
    甲○○即前去與被告戊○○及被害人會合，被告戊○○走在被害人左側，並將右
    手放在被害人右肩上，被告甲○○則在被害人之右邊同行，案外人辰○○跟隨在
    該三人後方，四人走向黑色休旅車等情，有監視錄影帶一捲及錄影帶翻拍照片十
    三幀存卷足憑（見九十二度偵字第一一五○二號偵查卷第二二三頁至二二九頁）
    。是由被告戊○○明知被害人因澎湖土地開發之事故意躲避丑○○，卻刻意電知
    丑○○告以被害人之行蹤，顯然與丑○○對於掌控被害人之行蹤有犯意聯絡；被
    告戊○○與被害人於九十二年四月三日晚間十時許一起離開上開賭場，搭乘計程
    車前往臺北市○○○路與安和路口，被告戊○○於途中並借用證人己○之行動電
    話與丁○○等人密切聯繫會合之地點，且途中全程均由被告戊○○與司機己○對
    談，下車時由被告戊○○支付車資，則被告戊○○與被害人從上開賭場離開後，
    對於前往臺北市○○○路與安和路口，明顯係立於主導之地位；被害人欲從計程
    車之左後方下車時，被告戊○○且對被害人說「你還跑」，且趕緊下車以手搭住
    被害人之肩膀，此舉更足證被告戊○○已剝奪被害人之行動自由，使被害人無法
    脫逃；被告戊○○與被害人到達臺北市○○○路、安和路口時，被告甲○○前去
    與被告戊○○及被害人會合，被告戊○○走在被害人左側，並將右手放在被害人
    右肩上，被告甲○○則在被害人之右邊同行，走向黑色休旅車，是以被告戊○○
    除將被害人帶至臺北市○○○路與安和路口，更進一步親手將被害人交予丑○○
    派來接應之甲○○、寅○○及丁○○等各情，相互勾稽，可徵被告戊○○在上開
    賭場電知丑○○告以被害人之行蹤時，已與丑○○在電話中謀議由被告戊○○將
    被害人誘出交予丑○○之手下，以便丑○○與被害人談判，從而被告戊○○與丑
    ○○對於以非法方法剝奪被害人之行動自由，有犯意聯絡與行為分擔，為共同正
    犯，至為明確。
  2.同案被告丑○○於九十二年四月三日晚間九時三十分許接獲被告戊○○告知被害
    人之行蹤，並與被告戊○○謀議將被害人誘出後，旋指示丁○○帶領人手至臺北
    市○○○路與安和路口接應戊○○。同案被告丁○○隨即以電話指示被告寅○○
    以要向人討債為由，囑寅○○再轉知被告甲○○，被告寅○○乃駕駛車牌號碼五
    Ｅ─三一三一號黑色休旅車載甲○○前往臺北縣新店市○○路九十六號前搭載丁○○後，一同趨車前往臺北市○○○路與安和路口，將車輛停放在臺北市○○○
    路○段六十八之二號前等待被告戊○○帶人前來。迄同日晚間十時四十四分許，
    被告戊○○與被害人到達臺北市○○○路與安和路口，被告戊○○即將被害人交
    予丁○○、甲○○及寅○○，囑其等將被害人交給丑○○，後即離去等情，據被
    告甲○○、寅○○於警詢、偵查及本院審理時供承不諱，核與被告戊○○供稱係
    被告甲○○、寅○○、丁○○三人將被害人帶上休旅車離去等語相符，並有上開
    監視錄影帶及錄影帶翻拍照片在卷足佐，洵堪認定。
  3.被告戊○○於九十二年四月三日晚間十時四十五分許將被害人交予被告甲○○等
    人後，被告甲○○、寅○○及同案被告丁○○旋將被害人帶往行進途中發現之臺
    北縣深坑鄉○○路山區○○道路旁空屋前空地，下車後，丁○○表示要修理被害
    人，丁○○遂持其等駕駛之上開汽車內之黑色電纜線棍一支，被告甲○○則自地
    上撿拾黃色橡皮水管一條，共同毆打被害人頭、身體、手、腳等處，被害人昏厥
    後，丁○○等三人將被害人移往空屋內，丁○○並指示被告甲○○下山購買膠帶
    ，而後丁○○、甲○○再一同以膠帶綑綁被害人之手腳，以避免被害人脫逃。同
    日晚間十一時四十六分許，丑○○以0000000000號行動電話撥打00
    00000000號被告寅○○行動電話聯絡，被告寅○○與甲○○隨後駕車下
    山搭載丑○○至上開空屋，丑○○抵達之際被害人已清醒，旋指責被害人，並持
    黑色電纜線棍猛力毆打被害人全身，嗣被告甲○○受丁○○指示將空屋大門以二
    支長木棍堵住，以防被害人脫逃，而後丑○○等四人即離去，其後數日丑○○均
    以電話連繫指揮丁○○等人行動。翌日（即四日）下午，被告寅○○、甲○○及
    同案被告丁○○再度前往上開空屋，暫將被害人鬆綁，以便被害人飲水進食，丁○○則復持黑色電纜線棍毆打被害人，再將被害人雙手綑綁拘禁後離去。同年月
    五日，被告寅○○及同案被告丁○○再度攜帶食物前往上開空屋供被害人食用等
    情，業經被告甲○○、寅○○分別於警詢、偵查及本院審理時供承不諱，且互核
    一致，復有0000000000號及0000000000號行動電話通聯紀
    錄各一份、現場照片七十二幀在卷可按（見九十二年度偵字第一一五○二號偵查
    卷第一四二頁至第一四三頁、第一四五頁、第一五三頁至第一五七頁、第一九二
    頁至第一九八頁，九十二年度偵字第六九三八號偵查卷第五十一頁至第八十三頁
    ），又參諸被害人雙手近腕處各有一條寬約五公分之綁痕，兩踝之綁痕則較不明
    顯，此有法務部法醫研究所（九二）法醫所醫鑑字第○五三五號鑑定書一件在卷
    可稽（見九十二年度相字第二三一號卷第六十八頁），可證被害人之手腳確實遭
    受綑綁；此外，並有黑色電纜線棍一支、黃色橡皮水管一條扣案可資佐證，堪以
    認定。其次，觀諸被告甲○○於本院審理時供稱：其有跟丁○○說，叫他不要用
    黑色電纜線棍打被害人，因為怕丁○○打死人等語（見本院卷(一)第二二二頁），
    可徵被告甲○○對於黑色電纜線棍等物接續毆打被害人全身胸、腹、背部、四肢
    等處及頭部等要害，可能導致被害人傷勢過重休克，而發生死亡之結果，有所預
    見。而被告甲○○於本院審理時供稱：將被害人帶到空屋前時，因丁○○先毆打
    被害人，丁○○說被害人騙他們好幾次，其基於朋友道義，才毆打被害人；丑○○上來後，生氣也打被害人等語（見本院卷(一)第三十二頁、第三十六頁，本院卷
    (二)），足見被告甲○○與同案被告丁○○、丑○○就傷害被害人之犯行有犯聯絡
    與行為分擔，為共同正犯；又參以丁○○係受丑○○指示而找來甲○○、寅○○
    共同挾持被害人並拘禁之，從而被告甲○○、寅○○及同案被告丁○○、丑○○
    就妨害被害人自由之犯行，亦有犯意聯絡與行為分擔，俱為共同正犯，昭然甚明
    。至被告寅○○於被告甲○○、同案被告丁○○毆打被害人時雖在現場，然並未
    毆打被害人，此據被告甲○○供明在卷。且觀諸同案被告丁○○係在將被害人挾
    持到空屋前之際，始毆打被害人，並向被告甲○○表示被害人騙他們好幾次，示
    意被告甲○○共同毆打被害人，是尚無積極證據足資證明被告寅○○就毆打被害
    人乙事，與被告甲○○、同案被告丁○○有何犯意聯絡或行為分擔。
  4.按「上訴人等四人同時同地基於同一原因圍毆被害人等二人，其中一人因傷致死
    ，當時既無從明確分別圍毆之對象，顯係基於一共同之犯意分擔實施行為，應成
    立共同正犯，並同負加重結果之全部罪責」，最高法院著有六十九年臺上字第一
    九三一號判例意旨可資參照。查被告甲○○、丁○○、丑○○基於共同傷害之犯
    意，分持黑色電纜線棍一支、黃色橡皮水管一條，接續毆打辛○○全身胸、腹、
    背部、四肢等處及頭部等要害，致被害人受傷、昏厥。此時一般人客觀上均能預
    見接續毆打被害人全身胸、腹、背部、四肢等處及頭部等要害，可能導致被害人
    傷勢過重休克，而發生死亡之結果，仍共同基於傷害之犯意，分由同案被告丁○○、丑○○持黑色電纜線棍、被告甲○○持黃色橡皮管，毆打被害人全身胸、腹
    、背部、四肢等處及頭部，致被害人受有(一)頭面頸部：(1)頭頂部略後一點有一條
    縱向六公分之裂傷，深部止於骨膜，右眉處呈一挫裂傷，右眼框呈瘀青狀，(2)鼻
    樑呈挫傷，左前額呈Ｙ型挫傷、挫裂傷；(3)兩耳部呈挫傷；(4)上唇一處一公分挫
    傷；(5)下巴一處三公分挫傷；(二)胸腹部：(1)右上腹部一處拳頭大挫傷，臍右側腹
    部有一條狀挫傷七公分；(2)左腹股溝略呈皮下出血；(三)背部：背部呈多條條狀挫
    傷（皮下出血），背部及兩上臂後面呈現大片瀰漫性紅腫似血液滲進軟組織狀；
    (四)四肢部：(1)雙手近腕處各有一條寬約五公分之綁痕；(2)雙手外側多處挫傷、擦
    挫傷，右手掌背及指背指關節處呈挫裂傷；(3)兩膝數處小挫傷；(4)兩下腿前面各
    有三及四處一致二公分之裂傷，底下之軟組織甚至露出等傷害，業經檢察官督同
    法醫師相驗屬實，並經法醫師解剖屍體鑑定明確，有勘驗筆錄、相驗照片十六幀
    、臺灣臺北地方法院檢察署驗斷書、法務部法醫研究所（九二）法醫所醫鑑字第
    ○五三五號鑑定書各一件在卷可稽（見九十二年度相字第二三一號卷第三十五頁
    至第三十六頁、第四十八頁反面至第四十九頁、第五十四頁至第六十一頁、第六
    十八頁至第六十九頁）。其次，關於被害人之傷勢、身體狀況及死亡原因，經法
    務部法醫室鑑定結果：肉眼觀察結果：死者身上有多處鈍器傷。兩手腕各有一
    條寬約五公分的綁痕，兩踝之綁痕則不明顯。鈍器傷情形如下：頭頂部略後一點
    處有一條縱向六公分之裂傷，深部止於骨膜，底下之顱骨無異狀；左前額一處Ｙ
    形挫裂傷，約二公分；右眼呈黑眼圈，眼睛本身無出血；上唇及下巴各一處一及
    三公分挫傷；右上腹部一處拳頭大挫傷；臍右側腹部有一條狀挫傷七公分；背部
    有多條長條狀之皮下出血，似鞭打傷，背部及兩上臂後面因此呈現大片及瀰漫性
    紅腫似血液瀋進軟組織的樣子；右手背及指背有些小擦挫傷；兩膝數處小挫傷；
    兩下腿前面各有三及四處一至二公分之裂傷，底下之軟組織甚至露出。以上之傷
    勢似是由拳頭、硬電纜線、塑膠管所造成，硬纜線等較硬物體有可能造成裂傷。
    依式切開顱、胸、腹腔，前述之傷均局限於身體較表淺部位，並無骨折、顱內出
    血及各臟器之出血。心臟呈局部心肌纖維化。冠狀動脈粥狀硬化，在局部節段有
    百分之七十之狹窄。對死因之看法：解剖見多處鈍器傷及中等度冠狀動脈粥狀
    硬化。由死亡經過及解剖結果，認為是多處鈍器傷害及冠狀動脈粥狀硬化兩項因
    素合併的情況下休克致死。意即辛○○受到的傷害在一般的情況下可能不至於死
    ，但潛在有心肌缺氧的時候，較容易引起休克而死亡。光是考慮冠狀動脈硬化本
    身單獨一項，並非直接致命原因。鑑定結果辛○○係遭受鞭打傷（加上潛在冠
    狀動脈粥狀硬化）休克致死（他殺），有上開法務部法醫研究所鑑定書及臺灣臺
    北地方法院檢察署相驗屍體證明書一紙可按（見九十二年度相字第二三一號卷第
    三十七頁）。鑑定人巳○○於本院審理時更進一步說明：所謂的休克指身體組織
    血液流量氧氣及營養不足供細胞做正常運作時，所產生的現象，休克有分種類，
    一種叫做心臟性休克，鑑定報告中說，死者患有中等度冠狀動脈粥狀硬化，就是
    心臟病的一種。所謂的心臟性休克是指因為心肌梗塞或其他心臟毛病，所引起的
    休克。死者所患中等度冠狀動脈粥狀硬化一般情況下不會單獨引起心臟性休克。
    被害人心臟冠狀動脈的狹窄還不到嚴重的程度，一般是到百分之八十以上的狹窄
    程度，才會有明顯的心肌缺血。解剖時，死者血管的狹窄程度是在百分之七十。
    如果不參考癸○○及甲○○自首的說詞，單單就解剖的情況其鑑定就死因並不會
    重新評估。休克也有可能是微血管擴張，相對的血管的血液量就變少，增加心臟
    的負荷。本件被害人死亡是外傷及心臟本身的因素兩個和在一起造成的。觀察被
    害人有許多長條狀的傷痕，推測下來要講鞭打的傷也可以。被害人長條狀傷痕腹
    部右側一條七公分，背部有多條等，鑑定報告上有記載的很清楚。另外被害人頭
    頂部及左前額有裂傷，右眼有黑眼圈，上唇、下巴、右上腹有挫傷，兩下腿也有
    裂傷。這些裂傷、挫傷一般都是鈍器。觀察被害人的傷痕，行為人所使用的工具
    不只一種。死者可能休克的原因之一是微血管擴張，微血管擴張是就是這些外傷
    所導致的。單獨心臟的問題，一般人不會發生休克，因為有外傷加上去，才會有
    休克。本件如果被害人沒有受這些外傷應該不會死亡。一般人如果只有這個外傷
    也不一定會死亡。外傷是引起被害人死亡的原因之一，應該是說兩個因素加起來
    ，就是外傷跟心臟的問題。如果沒有引用癸○○及甲○○他們兩人的說詞，本件
    鑑定並不會做不同的判斷。如果沒有他們的說詞，在使用兇器上，就沒有辦法肯
    定為鞭打傷，可能會判斷為其他的長條武器造成，但是死因的判斷，結論是一樣
    的。醫學上除了所述外傷跟心臟因素外，持續緊張恐懼的狀況，有可能會加劇這
    些外傷因素的效果。依傷勢判斷有可能是多人下手，可以確定有不同的鈍器等語
    （見本院卷(一)第一三八頁至第一四七頁）。益徵被害人之傷勢確由被告甲○○、
    同案被告丁○○、丑○○三人分持黑色電纜線棍一支及黃色橡皮管一條毆打造成
    ，被告甲○○與同案被告丁○○、丑○○自應成立共同正犯，同負加重結果之全
    部罪責。又參以被害人之傷勢均局限於身體較表淺部位，並無骨折、顱內出血及
    各臟器之出血，顯見被告甲○○等人毆擊被害人係出於傷害犯意甚明。惟被告甲○○及同案被告丁○○、丑○○共同毆打被害人全身胸、腹、背部、四肢等處及
    頭部等要害，客觀上自能預見可能導致被害人傷勢過重休克，而發生死亡之結果
    ，竟仍共同基於傷害之犯意，分由同案被告丁○○、丑○○持黑色電纜線棍、被
    告甲○○持黃色橡皮管，毆打被害人全身胸、腹、背部、四肢等處及頭部，致被
    害人傷重死亡，被告甲○○等傷害行為與被害人死亡之加重結果間，顯有相當因
    果關係。
  (三)關於被告甲○○幫助頂替犯行部分：
  1.九十二年四月六日下午五時許，被告寅○○、同案被告丁○○再次前往上開空屋
    ，發現被害人已倒地身亡，旋電知被告甲○○。被告甲○○遂於同年月七日隨同
    丁○○、寅○○前往上開空屋查看，將被害人手腳之膠帶全部解下丟棄，並商議
    如何處理善後，被告甲○○表示願向警方自首，同案被告丁○○則決定推由同案
    被告癸○○出面頂替（俟到案後另行審結）。同年月八日下午，丁○○找來癸○○，與被告甲○○、寅○○在臺北市○○○路○段公館地區某處房屋碰面，丁○○教導癸○○、甲○○自首時應如何偽稱案情，並指示被告甲○○、寅○○帶同
    癸○○前往其等購買飲水、食物及膠帶之商店查看，且沿其等犯案之路線駕車行
    駛數次，囑癸○○碰觸上開空屋之大門及黑色電纜線棍、黃色橡膠管，以在現場
    及兇器上留下癸○○指紋，並模擬挾持、毆打、綑綁及拘禁被害人之方式，使同
    案被告癸○○熟悉其等犯案之過程。嗣於同日（即八日）晚間十一時許，被告甲○○另基於幫助意圖使犯人隱避而頂替之犯意，於右揭犯罪未經發覺前，與癸○○一同前往臺北縣政府警察局新店分局刑事組自首表示願受裁判，被告甲○○除
    供出自己涉案過程外，並與同案被告癸○○同辭偽稱係其二人共同毆打、綑綁及
    拘禁被害人，而後發現被害人傷重死亡等情。警員旋於翌日（即九日）上午九時
    三十分許至現場尋獲辛○○遺體，並扣得黑色電纜線棍一支及黃色橡皮水管一條
    等物，嗣經警深入查證，發現同案被告癸○○有頂替嫌疑，乃借提訊問，同案被
    告癸○○始供出上情等事實，業據被告甲○○、寅○○分別於警詢、偵查及本院
    審理時坦認在卷，核與同案被告癸○○於警詢、偵查及本院審理時供述之情節相
    符，復經證人即承辦警員乙○○、子○○於本院審理時結證明確（見本院卷(四)九
    十三年四月二十七日審判筆錄），且有被告甲○○九十二年四月九日上午四時三
    十分警詢筆錄、同日晚間八時三十六分偵訊筆錄、同年月十一日下午五時三十分
    警詢筆錄，同案被告癸○○九十二年四月九日上午四時三十分警詢筆錄、同日上
    午八時十六分偵訊筆錄、同年四月十一日下午四時許警詢筆錄各一件存卷可稽（
    見九十二年度偵字第九六三八號偵查卷第六頁至第三十一頁、第九十五頁至第一
    ○二頁、第一二六頁至第一四一頁），被告甲○○基於幫助同案被告癸○○意圖
    使犯人隱避而頂替之犯行，堪以認定。
  2.而被告寅○○、同案被告丁○○及丑○○則畏罪先後於同年月九日、十五日搭機
    潛逃大陸地區藏匿，被告寅○○嗣於同年十月二十三日晚間八時三十分許，始自
    大陸地區搭機返臺，在桃園縣中正國際機場為警當場逮捕等情，經被告寅○○於
    本院審理時供承不諱，並有內政部警政署刑事警察局九十二年七月二十九日警署
    資字第○九二○○九九五一二號函暨被告寅○○、同案被告丁○○及丑○○之國
    人入出境資料整批查詢名單一件附卷足憑。
  (四)綜上各情，被告甲○○、寅○○、戊○○以上開情詞置辯，要屬飾卸之詞，洵無
    可採。本件事證明確，被告甲○○妨害自由及傷害致死之犯行、被告寅○○、戊○○妨害自由之犯行，均堪認定。
三、查被告戊○○與同案被告丑○○謀議後，推由被告戊○○將被害人自上開賭場誘
    出，交予被告甲○○、寅○○及同案被告丁○○，並叮囑將被害人交予丑○○，
    而剝奪被害人之行動自由；被告甲○○、寅○○及同案被告丁○○另依照同案被
    告丑○○之指示，駕車將被害人挾持至其等行進途中發現之臺北縣深坑鄉○○路
    山區○○道路旁空屋內，而私行拘禁被害人；被告甲○○、同案被告丁○○及丑
    ○○並先後毆打被害人。嗣被害人因傷重死亡，同案被告丁○○決定找來同案被
    告癸○○頂替，被告甲○○乃與癸○○一同至警局自首，並配合同案被告癸○○
    之說辭，而幫助癸○○頂替。是核被告甲○○所為，係犯刑法第二百七十七條第
    二項前段之傷害致人於死罪、第三百零二條第一項私行拘禁罪、第一百六十四條
    第二項意圖使犯人隱避而頂替罪之幫助犯。被告寅○○係犯刑法第三百零二條第
    一項私行拘禁罪。被告戊○○係犯刑法第三百零二條第一項非法剝奪他人之行動
    自由罪。公訴意旨認被告甲○○、寅○○、戊○○應依刑法第三百四十七條第二
    項之意圖勒贖擄人致人於死罪處斷。惟查：按擄人勒贖罪，須行為人自始有使被
    害人以財物取贖人身之意思，如使被害人交付財物，別有原因，為達其取得財物
    之目的，而剝奪被害人之自由者，除應成立其他財產上之犯罪或牽連犯妨害自由
    罪外，要無成立擄人勒贖罪之餘地，最高法院著有六十五年臺上字第三三五六號
    判例意旨可資參照。本件被告甲○○、寅○○係因同案被告丁○○以電話指示要
    向人討債，而共同私行拘禁妨害被害人之行動自由；被告戊○○則係與同案被告
    丑○○謀議，剝奪被害人之行動自由，業如前述。又參以證人卯○○及壬○○於
    本院審理時均結證稱未接獲要準備錢才會將辛○○釋放之勒贖電話或訊息等語（
    見本院卷(三)第七十六頁、第一四四頁），則被告甲○○、寅○○、戊○○主觀上
    並無使被害人以財物取贖人身之意思，且乏積極證據足認客觀上其等有何要求被
    害人或其親友以財物取贖人身之行為，其等行為自與刑法第三百四十七條擄人勒
    贖罪之構成要件不合，尚難以同法第三百四十七條第二項之意圖勒贖擄人致人於
    死罪相繩，然起訴之基本社會事實相同，爰依法變更起訴法條。被告甲○○係以
    幫助同案被告癸○○頂替之意思而為之；且於妨害自由及傷害致死之犯罪未發覺
    前，向臺北縣政府警查局新店分局自首表示願受裁判，爰就幫助頂替部分依刑法
    第三十條第二項規定按正犯之刑減輕之，及就妨害自由、傷害致死部分依同法第
    六十二條規定減輕其刑。被告戊○○與同案被告丑○○就右揭以非法方法剝奪他
    人行動自由罪部分有犯意聯絡與行為分擔；被告甲○○、寅○○及同案被告丁○○、丑○○就右揭私行拘禁罪部分，有犯意聯絡與行為分擔；被告甲○○及同案
    被告丁○○、丑○○就右揭傷害致死罪部分，有犯意聯絡與行為分擔，俱為共同
    正犯。被告甲○○所犯私行拘禁罪及傷害致死罪二罪間，有方法結果之牽連犯關
    係，應依同法第五十五條後段從較重之傷害致死罪處斷。被告甲○○所犯傷害致
    死罪及幫助頂替罪二罪間，犯意個別，罪名互殊，應予分論併罰，並定其應執行
    刑。爰審酌被告甲○○、寅○○係受他人指示，盲從犯案，而私行拘禁被害人，
    被告甲○○並毆打被害人，終致被害人受傷致死；被告戊○○則與友人丑○○謀
    議，妨害被害人行動自由，嚴重侵害他人生命法益及行動自由，惟被告甲○○、
    寅○○犯後均坦承犯行，被告甲○○並主動自首願受裁判，深具悔意；被告戊○○則飾詞圖卸刑責，未見悔意，及審酌被告等犯罪之動機、目的、手段、品行、
    智識程度及犯罪後之態度等一切情狀，分別量處如主文所示之刑，以資懲儆。至
    扣案被告甲○○等人持以毆打被害人之黑色電纜線棍一支雖係從上開其等駕駛之
    汽車內取出，據被告甲○○供明在卷，然無積極證據足資證明係屬同案被告所有
    ；又扣案被告甲○○等人持以毆打被害人之黃色橡皮水管一條，係被告甲○○自
    地上拾得，非被告甲○○及共犯所有之物，爰均不為沒收之諭知。
據上論斷，應依刑事訴訟法第二百九十九條第一項前段、第三百條，刑法第二十八條
、第三十條第一項、第二項、第一百六十四條第二項、第二百七十七條第二項前段、
第三百零二條第一項、第六十二條、第五十五條、第五十一條第五款，罰金罰鍰提高
標準條例第一條前段，判決如主文。
本案經檢察官陳舒怡到庭執行職務
中　　　華　　　民　　　國　　九十三　　年　　　五　　　月　　二十五　　日
                                臺灣臺北地方法院刑事第八庭
                                    審判長法  官 吳淑惠
                                          法  官 孫曉青
                                          法  官 張筱琪
右正本證明與原本無異。
如不服本判決，應於判決送達後十日內，向本院提出上訴狀。
                                          書記官 林佳蘋
中　　　華　　　民　　　國　　九十三　　年　　　五　　　月　　二十六　　日
中華民國刑法第一百六十四條
(藏匿人犯或使之隱避、頂替罪)
藏匿犯人或依法逮捕拘禁之脫逃人或使之隱避者，處二年以下有期徒刑、
拘役或五百元以下罰金。
意圖犯前項之罪而頂替者，亦同。
中華民國刑法第二百七十七條
(普通傷害罪)
傷害人之身體或健康者，處三年以下有期徒刑、拘役或一千元以下罰金。
犯前項之罪因而致人於死者，處無期徒刑或七年以上有期徒刑；致重傷者
，處三年以上十年以下有期徒刑。
中華民國刑法第三百零二條
(剝奪他人行動自由罪)
私行拘禁或以其他非法方法，剝奪人之行動自由者，處五年以下有期徒刑
、拘役或三百元以下罰金。
因而致人於死者，處無期徒刑或七年以上有期徒刑，致重傷者，處三年以
上十年以下有期徒刑。
第一項之未遂犯罰之。
